臺灣臺北地方法院民事簡易判決
110年度北簡字第12677號
原      告  聯邦商業銀行股份有限公司


法定代理人  林鴻聯  
訴訟代理人  游佳蓉  
被      告  郭智維  

            郭泯貞  
兼上一人之
訴訟代理人  郭智豪  
上列當事人間請求返還借款事件，本院於民國110年10月19日言
詞辯論終結，判決如下︰
    主  文
被告應於繼承被繼承人郭慶安之遺產範圍內連帶給付原告新臺幣
貳拾壹萬捌仟玖佰貳拾元，及自民國九十五年八月十七日起至民
國一百一十年七月十九日止，按週年利率百分之十六點五，暨自
民國一百一十年七月二十日起至清償日止，按週年利率百分之十
六計算之利息。
訴訟費用新臺幣貳仟參佰貳拾元由被告於繼承被繼承人郭慶安之
遺產範圍內連帶負擔。
本判決得假執行；但被告如以新臺幣貳拾壹萬捌仟玖佰貳拾元為
原告預供擔保，得免為假執行。
    事實及理由
一、本件被繼承人郭慶安與原告聯邦商業銀行股份有限公司合意
    以本院為管轄法院，有借款契約書第17條附卷可證，依民事
    訴訟法第24條規定，本院自有管轄權，合先敘明。
二、原告法定代理人李憲章於原告起訴後已變更為林鴻聯，林鴻
    聯並具狀聲明承受本件訴訟，有經濟部函及聲明承受訴訟狀
    在卷可按，合於法律規定，應予准許，先予敘明。 
三、原告主張：被繼承人郭慶安於民國95年1月16日邀同訴外人蔡沛然為連帶保證人，向原告申請借款新臺幣（下同）26萬元，約定借款期限36月，按月平均攤還本息，利率按週年利率16.5％計算，如未按期攤還本息時，即喪失期限利益，債務視為全部到期。詎郭慶安未依約攤還本息，尚積欠218,920元，嗣郭慶安於107年7月20日死亡，被告郭智維、郭智豪、郭泯貞為其繼承人，且未依法向法院為拋棄繼承、限定繼承、陳報遺產清冊或選任遺產管理人，自應就上開債務負清償責任，爰依契約及繼承之法律關係，起訴請求，並聲明如主文第1項所示。
四、被告則以：被繼承人郭慶安病歿後，並無遺產可供被告繼承
    ，且原告應向本件債務之連帶保證人蔡沛然請求清償，是原
    告向被告為本件請求，為無理由等語，資為抗辯。並聲明：
    1.原告之訴駁回；2.如為不利判決，願供擔保，請准免為假
    執行。
五、得心證之理由：
　㈠經查，原告主張之上開事實，業據提出與其所述相符之借款契約書、臺灣宜蘭地方法院家事庭110年7月26日宜院春家字第1100000325號函（下稱宜蘭地院函）、帳務資料（繳款紀錄）、繼承系統表、戶籍謄本等件為證，且為被告所不爭執，自堪信原告之主張為真正。
　㈡按遺產繼承人，除配偶外，依左列順序定之：1、直系血親卑
    親屬，2、父母，3、兄弟姐妹，4、祖父母。繼承人自繼承
    開始時，除本法另有規定外，承受被繼承人財產上之一切權
    利、義務。但權利、義務專屬於被繼承人本身者，不在此限
    。繼承人對於被繼承人之債務，以因繼承所得遺產為限，負
    清償責任。繼承人對於被繼承人之債務，以因繼承所得遺產
    為限，負連帶責任。繼承人相互間對於被繼承人之債務，除
    法律另有規定或另有約定外，按其應繼分比例負擔之，民法
    第1138條、民法第1148條及民法第1153條分別定有明文。查
    郭慶安未依約履行債務，依約應償還其積欠之上開債務，而
    其已於107年7月20日死亡，且被告為其繼承人，且未於法定
    期限內辦理限定繼承或拋棄繼承，有戶籍謄本、繼承系統表
    、宜蘭地院函在卷可稽；又依民法第1148條第2項之規定，
    係採當然限定繼承，是原告主張被告應於繼承郭慶安之遺產
    範圍內負連帶清償責任等語，自屬有據。至被告辯稱郭慶安
    無遺產可供其等繼承云云，縱為真實，然此乃原告是否有查
    得郭慶安之遺產而就遺產為執行之問題，尚無礙原告依民法
    第1148條之規定為本件訴訟上請求之權利。
　㈢另被告抗辯原告應向本件債務之連帶保證人請求，而非向渠
    等請求清償云云。惟按數人負同一債務，明示對於債權人各
    負全部給付之責任者，為連帶債務，民法第272條第1項已有
    明文，而所謂連帶保證債務，係指保證人與主債務人負同一
    債務，對於債權人各負全部給付之責任者而言（最高法院45
    年台上字第1426號裁判意旨參照）。又連帶債務人之債權人
    ，得對於債務人中之一人或數人，或其全體，同時或先後請
    求全部或一部之給付，且連帶債務未全部履行前，全體債務
    人仍負連帶責任，民法第273條亦有明文。是原告自得依消
    費借貸及繼承之法律關係，請求被告於繼承郭慶安之遺產範
    圍內連帶給付218,920元及利息。故被告前述抗辯，均非可
    採。
　㈣綜上，原告請求被告應於繼承郭慶安之遺產範圍內連帶給付
    如主文第1項所示，為有理由，應予准許。
六、本件係就民事訴訟法第427條第1項訴訟適用簡易程序所為被
    告敗訴之判決，依同法第389條第1項第3款規定，應依職權
    宣告假執行。並依同法第392條第2項、第3項規定，依職權
    宣告被告於執行標的物拍定、變賣前預供擔保，得免為假執
    行。
七、訴訟費用負擔之依據：民事訴訟法第78條、第85條第2項，
    本件訴訟費用額，依後附計算書確定如主文第2項所示金額
    。
中　　華　　民　　國　　110 　年　　11　　月　　 2　　日
                  臺北簡易庭  法  官　陳仁傑  
以上正本證明與原本無異。
如不服本判決，應於判決送達後20日內向本庭（臺北市○○區○
○○路0 段000 巷0 號）提出上訴狀。（須按他造當事人之人數
附繕本）。如委任律師提起上訴者，應一併繳納上訴審裁判費。
中　　華　　民　　國　　110 　年　　11　　月　　 2　　日
                              書記官　黃進傑
  計　算　書
項　　　　目             金 　額（新臺幣）　　   備註
第一審裁判費　　　            2,320元 
合　　　　計　　　            2,320元